【裁判字號】    90,訴,802
【裁判日期】    900919
【裁判案由】    毒品危害防制條例
【裁判全文】
臺灣板橋地方法院刑事判決                            九十年度訴字第八二號
    公  訴  人  臺灣板橋地方法院檢察署檢察官
    被      告  丁○○
右列被告因毒品危害防制條例案件，經檢察官提起公訴（九十年度毒偵字第七九二號
、九十年毒偵緝字第二○三號），本院判決如左：
    主  文
丁○○連續施用第二級毒品，處有期徒刑捌月。扣案之安非他命吸食器壹只沒收。
被訴持有第一級毒品海洛因部分無罪。
    事  實
一、丁○○前因施用第二級毒品安非他命案件，經依臺灣士林地方法院以八十九年度
    毒聲字第一二九號裁定送觀察、勒戒後，認無繼續施用毒品之傾向，由臺灣士林
    地方法院檢察署檢察官於民國八十九年一月三十一日以八十九年度毒偵字第二九
    五號為不起訴處分確定。詎丁○○出所後，復基於施用第二級毒品安非他命之概
    括犯意，自八十九年七月初某日起至九十年二月四日止，在友人丙○○位於臺北
    市○○路五六號六樓之一之住處、台北縣永和市○○路六八○巷一號三樓玉馬賓
    館五一○號房、及不詳朋友住處等地，連續施用第二級毒品安非他命多次。嗣於
    八十九年八月三十日十四時五十分許，在友人丙○○位於臺北市○○路五六號六
    樓之一之住處為警查獲，並扣得其所有供吸食安非他命所用之安非他命吸食器一
    只；復於九十年二月五日九時許在台北縣永和市○○路六八０巷一號三樓玉馬賓
    館五一０號房為警查獲。經依台灣板橋地方院八十九年度毒聲字第六八七九號裁
    定送觀察、勒戒後，認有繼續施用毒品之傾向；並依台灣板橋地方法院九十年度
    毒聲字第一三五三號裁定令入戒治處所施以強制戒治。
二、案經台北市政府警察局萬華分局、臺北縣警察局永和分局報請台灣板橋地方法院
    檢察署檢察官偵查起訴。
    理  由
壹、有罪部分：
一、前述被告施用第二級毒品安非他命之犯行，已經被告於本院審理中坦白承認，並
    有扣案之安非他命吸食器一個可證明，而被告經警採集尿液送驗呈安非他命陽性
    反應，有台北市立療養院煙毒尿液檢驗報告書、台北縣衛生局尿液煙毒檢驗成績
    書附卷可證，又被告前因施用第二級毒品安非他命案件，經依臺灣士林地方法院
    裁定送觀察、勒戒後，認無繼續施用毒品之傾向，由臺灣士林地方法院檢察署檢
    察官於民國八十九年一月三十一日以八十九年度毒偵字第二九五號為不起訴處分
    確定。此有台灣板橋地方法院檢察署刑案資料查註紀錄表及不起訴處分書一份在
    卷可稽，其於五年內再犯毒品危害防制條例第十條之罪，經再送臺灣臺北看守所
    附設觀察勒戒處所觀察、勒戒，評定有繼續施用毒品之傾向，有該所九十年三月
    十四日之有無繼續施用毒品傾向證明書附卷可參，事證明確，被告犯行可以認定
    。
二、核被告丁○○所為，係犯毒品危害防制條例第十條第二項之施用第二級毒品罪。
    其吸食前後持有第二級毒品安非他命之低度行為，已為其施用之高度行為所吸收
    ，不另論罪。又被告先後多次施用第二級毒品之行為，時間密接，犯罪構成要件
    相同，顯係基於概括犯意為之，為連續犯，應依刑法第五十六之規定以一罪論，
    並加重其刑。又被告基於施用第二級毒品毒品安非他命之概括犯意，自八十九年
    七月初某日起至九十年二月四日止，連續多次施用第二級毒品安非他命之犯行，
    除其中經起訴之自八十九年八月三十日為警採尿前九十六小時內某時起至九十年
    二月五日為警採尿前九十六時內某時止之連續多次施用第二級毒品安非他命犯行
    外，雖未經檢察官起訴，然此部分與前開起訴論罪部分有連續犯之裁判上一罪關
    係，為原起訴效力所及，本院自得一併審理，附此敘明。審酌被告曾因違反毒品
    危害防制條例案件，經送勒戒處所觀察、勒戒，經勒戒結果，因無繼續施用毒品
    之傾向，而經檢察官為不起訴處分確定，其猶不知警惕，再為本案犯行，其吸食
    之期間、次數，及其於本院審理時坦承犯行，態度良好等一切情狀，量處如主文
    所示之刑，以示懲戒。
三、扣案之安非他命吸食器一只，係被告所有供其吸用安非他命使用，業經被告供承
    明確，併依法宣告沒收。至扣案之杓子一支、注射針筒一支，並非供施用安非他
    命所用之物，且無從證明係被告所有，故不予宣告沒收，附此敘明。
貳、無罪部分：
一、公訴意旨大略為：被告丁○○基於持有毒品之犯意，於八十九年八月三十日，在
    友人丙○○位於臺北市○○路五六號六樓之一之住處，持有海洛因一包（淨重一
    ‧０二公克）。嗣經警分別於八十九年八月三十日十四時五十分許、在上址為警
    查獲，並扣得海洛因（淨重一‧０二公克）、杓子一支、注射針筒一支。因認被
    告涉有違反毒品危害防制條例第十一條第一項之持有第一級毒品罪嫌。
二、按犯罪事實應依證據認定之，無證據不得推定其犯罪事實；不能證明被告犯罪者
    ，應諭知無罪之判決，刑事訴訟法第一百五十四條、第三百零一條第一項分別定
    有明文。又按，事實之認定，應憑證據，如未能發現相當證據，或證據不足證明
    ，自不能以推測或擬制之方法，以為裁判基礎；而認定不利於被告之事實，須依
    積極證據，苟積極證據不足為不利於被告事實之認定時，即應為有利於被告之認
    定，更不必有何有利之證據（最高法院三十年台上字第八一六號判例參照）。次
    按刑事訴訟法第一百五十六條第二項規定，被告之自白，不得作為有罪判決的唯
    一證據，仍應調查其他必要之證據，以查其是否與事實相符。其立法意旨乃在於
    防範被告自白之虛擬致與事實不符，故對自白在證據上之價值加以限制，明定須
    藉補強證據以擔保其真實性。又利用共同被告之自白或其他不利於己之陳述，作
    為認定其他共同被告犯罪之證據，不特與利用該被告自己之自白作為其犯罪之證
    明同有自白虛偽性之危險，亦不免有嫁禍於其他共同被告而為虛偽供述之虞。故
    就刑事訴訟法第一百五十六條第二項之立法意旨觀之，共同被告之自白或其他不
    利於己之陳述，固得作為認定其他共同被告犯罪之證據，但不得作為有罪判決之
    唯一證據，仍應調查其他必要之證據，以查其是否與事實相符，亦即仍須有補強
    證據以擔保該共同被告或不利於己陳述的真實性，始得採為斷罪之依據，並非絕
    對可由法院自由判斷該共同被告之自白或不利於己之陳述之證明力，若不為補強
    證據之調查，而專憑此項供述而為其他共同被告犯罪事實之認定，即與上開規定
    有違（最高法院八十九年度台上字第三○七三號判決參照）。
三、公訴人認被告丁○○涉犯前述持有第一級毒品海洛因罪嫌，係以被告於警訊中之
    自白與同案被告丙○○於警訊時之供述，及扣案之海洛因（淨重一．○二公克）
    為其論據，惟查：
（一）、被告之自白，雖為證據之一種，但依刑事訴訟法第一百五十六條第二項規定
        ，雖非出於強暴、脅迫、利誘、詐欺、違法羈押或其他不正之方法，仍應調
        查其他必要之證據足認確與事實相符，始得採為有罪判決之證據，迭經我國
        最高刑事審判機關著有裁判前例（參照最高法院三十一年上字第二四二三號
        判例，八十七年臺上字第二一二三號判決）。考其目的，乃欲以補強證據擔
        保自白之真實性，亦即藉補強證據之存在限制自白在證據上之價值，防止偏
        重自白，發生誤判之危險。以被告之自白，作為其自己犯罪之證明時，尚有
        此危險；以之作為其他共犯之罪證時，不僅在採證上具有自白虛偽性之同樣
        危險，且共犯者之自白，難免有嫁禍他人而為虛偽供述之危險。是則利用共
        犯者之自白為其他共犯之罪證時，除非確無瑕疵可指、且就其他方面調查又
        與事實相符，否則不得專憑此項供述而為其他共同被告之斷罪基礎。在有對
        立性之犯罪，一方不利於他方之陳述，陳述人因而得邀寬典者（如吸用安非
        他命之人供出來源因而破獲者，依法得減輕其刑），更有上揭限制之適用。
（二）、本件台北市政府警察局萬華分局青年路派出所警員於八十九年八月三十日十
        四時五十分許實施戶口查訪時，於臺北市○○區○○路五六號六樓之一門前
        ，發現注射器一支，遂按門鈴欲入該址查訪，女子乙○○到屋內門口處見警
        察遂神情異常，旋進入屋內臥房，約數分鐘後，始由現住人丙○○開門請警
        方人員入內，警方進入屋內，立即在大廳地上發現杓子一支，因而懷疑該址
        屋內之人有吸食或施打毒品之嫌，當場由丙○○陪同並在臥室內床墊上發現
        毒品海洛因一小包（內分隔為二小包），當時該臥房內有丙○○之友人甲○○在屋內床墊上，及甲○○之同居女友乙○○與二人所生之幼子崔家偉，另
        屋內尚有被告丁○○在大廳牆邊地板處一節，卷附台北市政府警察局萬華分
        局實地檢查（查訪）紀錄表（八十九年毒偵字第二七二三號偵查卷內第六頁
        ）載之甚詳，並有現場查獲時拍攝之照片四張附卷可證，且為被告及在場之
        同案被告丙○○、甲○○、乙○○所一致是認，堪信為真實。惟警員進而追
        查扣案之海洛因及施打器具係何人所持有時，被告於警訊時供稱扣案之毒品
        及施打器具均係其所有，並坦承其於查獲前一日獨自一人在該丙○○住處使
        用被警查獲之針筒以注射左手臂之方式施打毒品海洛因（同上偵查卷第九頁
        之警訊筆錄），但因警方進入屋內時被告正在大廳睡覺，而扣案之毒品係在
        甲○○、乙○○借住同居之臥房內床墊上起獲，且被告身上亦找不到注射注
        射過之針孔，是警員對被告前述與事實不符之自白亦多所質疑，懷疑被告係
        幫丙○○、甲○○、乙○○等人脫罪而頂替認罪，因而一再追問要求被告解
        釋如下（偵查卷第九頁至第十頁之警訊筆錄）：
        警員問：「警方查獲的毒品及工具是何人所有？」
        被告答：「都是我所有。」
        警員問：「為何你的毒品會放在甲○○、乙○○借住的臥房內？」
        被告答：「是我藏在他們屋內的。」
        警員問：「你如何吸食施打毒品？為何在你身上找不到針孔？」
        被告答：「我是使用警察查獲的針筒注射皮膚，我的左手臂有注射過的針孔
                  。」
        警員問：「丙○○稱在戒毒，雙手有注射的針孔你知道嗎？」
        被告答：「我知道他戒毒，雙手針孔我不知道。」
        警員問：「你是否要幫他們三人脫罪？」
        被告答：「我沒有幫他們三個人脫罪。」
        警員問：「你在何時施打吸食毒品？當時尚有哪些人在家裡？」
        被告答：「我於昨（二十九）日在丙○○家裡施打的，只有我一個人在家。
                 」
        警員問：「經詢問他們三個人昨（二十九）日均在家，為何稱只有你一個人
                  在家？」
        被告答：「他們三人均在家，但是我注射毒品時他們沒有看到。」
        綜上足認被告之警訊自白多所瑕疵，顯與查獲事證不符，參以被告丁○○經
        警採尿送請台北市立調養院以酵素免疫分析法（閾值：嗎啡300 ng/ml ）及
        薄層層析法（閾值1000 ng/ml）檢驗結果，均呈嗎啡之陰性反應，此有該院
        尿液檢驗報告書影本在卷足憑，茍被告於被警查獲前一日有注射施打海洛因
        ，以此精密之酵素免疫分析法及薄層層析法，殊無可能未檢驗出嗎啡之陽性
        反應，由此尿液檢驗報告亦足以佐證被告之警訊自白虛偽不實在。
（三）、被告經警查獲隨案移送台灣板橋地方法院檢察署內勤檢察官於翌日訊問時，
        即翻供堅詞否認施用毒品海洛因，且堅詞否認持有被警查扣之海洛因，對檢
        察官質疑為何於警訊中承認，則答以「因為當時都沒有人要承認」（同上偵
        查卷第八十四頁反面之檢察官訊問筆錄）等語，嗣經起訴於本院審理中，本
        院訊問其是否持有扣案之海洛因時，被告供詞反反覆覆，時而坦承，時而否
        認，惟相同者，乃其於坦承時，均係面帶苦笑，無奈的表示：「一個人進去
        總比四個人進去要好」、「海洛因是何人的並沒有差別」、「（扣案海洛因
        ）警察從房間拿出來的，我忘記了何時持有，如何而來」等語（本院九十年
        六月六日、七月四日、七月二十五日、八月二十二日訊問筆錄），觀諸被告
        於本院九十年九月五日審理時所述：「（問：海洛因究竟是不是你的？）因
        為甲○○他們當時還帶著小孩子（八十八年三月二十日出生，當時年僅出生
        滿五月），總要有人出來認罪，我才說是我的，實際上不是我的」等語，對
        照證人乙○○於審理中到庭證述情節，足認被告於審理中之自白，係迴護同
        案被告之詞，顯與事實不符。
（四）、同案被告丙○○於警訊時坦承施用海洛因，雖附和被告警訊自白供稱：在甲○○、乙○○夫妻借住臥室內查獲之海洛因可能是被告丁○○放的（偵查卷
        第十四頁反面之警訊筆錄）云云；另同案被告甲○○於警訊時亦附和供稱：
        扣案之毒品被告丁○○說是他所有云云（同上偵查卷第十八頁之警訊筆錄）
        ，惟共同被告丙○○、甲○○上述所言，均僅係利己卸責所為臆測推諉之詞
        ，且與前開三（二）段所述之事證不符，自不足作為不利被告之認定。參以
        證人乙○○於本院審理中證稱：「丙○○有使用海洛因，他有用打的，也有
        用香煙抽的，我則只是玩票性質，偶而抽而已，甲○○跟我一樣」、「我與
        甲○○只有待在那個房間一個晚上而已，丁○○則是睡在客廳，房間內的東
        西應該是屬於丙○○的，因為小胖（即被告丁○○）並沒有在使用海洛因」
        等語，是同案被告丙○○、甲○○、乙○○之供述均不足為不利被告之認定
        。
（五）、綜上所述，本件無從憑被告與事實不符之自白，及同案被告丙○○、甲○○
        之推測之詞，遽論被告持有扣案之第一級毒品海洛因，公訴人此部分指訴，
        本院尚存有合理可疑，無法超越合理可疑而形成被告確有持有第一級毒品海
        洛因之強烈心證，復無其他途徑可究明真相，自不能以上開持有第一級毒品
        罪名相繩，此外，本院復查無其他積極證據足認被告有何公訴人指訴之持有
        第一級毒品罪行，揆諸前述說明，既不能證明被告犯罪，此部分自應為無罪
        之諭知。
參、依刑事訴訟法第二百九十九條第一項前段、第三百零一條第一項，毒品危害防制
    條例第十條第二項，刑法第十一條前段、第五十六條、第三十八條第一項第二款
    ，判決如主文。
本案經檢察官徐名駒到庭執行職務。
中      華      民      國    九十      年      九      月     十九     日
                                  臺灣板橋地方法院刑事第二庭
                                      法  官  梁宏哲
右正本證明與原本無異。
如不服本判決，應於判決送達後十日內，向本院提出上訴狀。
                                      書記官  周百川
中      華      民      國    九十      年      九      月     十九     日
附錄本案所犯法條全文
毒品危害防制條例第十條
施用第二級毒品者，處三年以下有期徒刑。


司法院資訊處製作；財團法人民間司法改革基金會備份。
